【裁判字號】    90,訴,1214
【裁判日期】    900706
【裁判案由】    違反著作權法等
【裁判全文】
臺灣臺中地方法院刑事判決                          九十年度訴字第一二一四號
    公  訴  人  臺灣臺中地方法院檢察署檢察官
    被      告  乙○○○
右列被告因違反著作權法等案件，經檢察官提起公訴（八十九年度偵字第一００五八
號），本院判決如左：
    主  文
乙○○○以明知為侵害著作權之物而意圖營利而交付之方法侵害他人之著作權為常業
，處有期徒刑壹年陸月，緩刑肆年。
扣案之盜版遊戲光碟片壹仟陸佰片、遊戲卡匣柒拾肆個均沒收。
    事  實
一、乙○○○係設在臺中縣大里市○○路三０九號「大富翁電視遊樂器行」之負責人
    ，以販售各類電視遊樂器主機、周邊設備及光碟片、卡匣為業，明知如附件一、
    二所示之「PS」設計圖及「Nintendo」、「GAMEBOY」、「日圖」、「POCKET
    MONSTER」設計圖等分別係日商丙○○○娛樂股份有限公司（以下簡稱新力公司
    ）及日商任天堂股份有限公司（甲○○○式會社，以下簡稱任天堂公司）向我國
    經濟部中央標準局（已更名為智慧財產局）申請商標註冊登記而取得商標專用權
    ，均仍在專用期間，用於各種遊戲光碟片或遊戲卡匣，且其商標在電腦遊戲軟體
    業享有高知名度，均為相關大眾所共知之商標；又其明知不詳姓名成年男子持以
    兜售之遊戲光碟片，係他人擅自重製新力公司所發行之原版遊戲光碟之盜版品，
    而該等盜版光碟於使用電視遊樂器主機執行程式後，在電視螢幕上會分別出現前
    開「PLAYSTATION」、「PS」如附件一所示之商標圖樣，及「LICENSED BY SONY
    COMPUTER ENTERTAINMEN T INC.」（中譯：由丙○○○娛樂股份有限公司授權）
    等英文字樣，另該不詳姓名成年男子兜售之遊戲卡匣，係他人擅自重製任天堂公
    司所發行之原版遊戲卡匣之盜版品，而該等盜版卡匣於包裝及外觀上有前開仿冒
    之「PS」、「Nintendo」、「GAMEBOY」、「日圖」、「POCKET MONSTER」等如
    附件二所示之商標圖樣，且於使用電視遊樂器主機執行程式後，在電視螢幕上亦
    會出現前開商標圖樣，均足以使消費大眾誤認該遊戲光碟及卡匣係新力公司及任
    天堂公司所生產發行；且其明知該盜版遊戲光碟及卡匣中，有部分軟體內容（包
    括如附件三編號一至編號五所示遊戲名稱之遊戲光碟片及附件四所示遊戲名稱之
    卡匣）分別係侵害新力公司、思奎爾股份有限公司（以下簡稱思奎爾公司）、可
    樂美股份有限公司（以下簡稱可樂美公司）、任天堂公司所開發而享有著作財產
    權之電腦程式著作遊戲軟體，乙○○○竟基於意圖營利之常業犯意及意圖欺騙他
    人、行使偽造準私文書之概括犯意，以光碟片每片新臺幣（下同）四十元、卡匣
    每塊三百元之價格，向該不詳姓名之成年男子購得盜版遊戲光碟片、卡匣一批，
    並自民國八十八年五月間某日起，以光碟片每片六十元、卡匣每片四百元之價格
    ，連續在上開「大富翁電視遊樂器行」內販賣交付予不特定之顧客賺取差價牟利
    ，並以該收入所得恃以為生，以此方法侵害新力公司、思奎爾公司、可樂美公司
    及任天堂公司之電腦程式著作權，另侵害新力公司及任天堂公司之商標權，並行
    使該偽造授權之私文書，足生損害於新力公司。嗣於八十九年六月八日下午四時
    三十分許，經內政部警政署保安警察第二總隊第三大隊第一中隊在上開「大富翁
    電視遊樂器行」查獲，扣得乙○○○所有之盜版遊戲光碟片一千六百片、遊戲卡
    匣七十四個。
二、案經新力、思奎爾、可樂美公司委任陳和貴律師、謝孟馨律師、傅文民律師；任
    天堂公司委任廖國昌律師訴由內政部警政署保安警察第二總隊第三大隊第一中隊
    移送臺灣臺中地方法院檢察署檢察官偵查起訴。
    理  由
一、訊據被告乙○○○固坦承於右揭時地販賣盜版遊戲光碟及卡匣之事實，惟辯稱：
    伊不知這樣會違法云云。經查：
（一）「商標之使用」係指為行銷之目的，將商標用於商品或其包裝、容器、標帖、
      說明書、價目表或其他類似物件上，而持有、陳列或散布，指定使用於同一商
      品或類似商品上，且須申請註冊，經主管機關核准後，方能取得專用權，商標
      法第二條、第六條及第二十一條定有明文。又若透過電磁作用，以遊樂器、光
      碟機、電腦主機之操作為媒介，於電視或電腦螢幕前出現商標圖樣，其標示型
      態足以使一般商品購買人認識其為表彰商品之來源者，解釋上應認屬於商標法
      第六條第一項所定之「商標之使用」，故若未經商標專用權人授權，而使用相
      同或近似於他人註冊商標圖樣於同一商品或類似商品上，應屬侵害他人之商標
      專用權。
（二）本件被告販賣仿冒遊戲光碟及卡匣之事實，業據其供承不諱，復有盜版遊戲光
      碟片一千六百片、遊戲卡匣七十四個扣案可資佐證；又遊戲光碟名稱「勁爆熱
      舞２」等電腦遊戲軟體係新力、思奎爾、卡波光、可樂美公司等於創作完成後
      ，在日本與臺灣同步發行，有上開著作之首次發行日一覽表、進口報單、進貨
      單、出貨單、銷貨明細、發票等影本在卷可考，在我國得享有著作權之保護，
      而遊戲光碟名稱「口袋怪獸」等之軟體，為任天堂公司取得著作財產權之電腦
      程式著作，則有內政部函文、著作權登記申請書、著作權登記簿謄本影本在卷
      可按；且如附件一、二所示之各項商標，業經告訴人日商新力公司及任天堂公
      司先後向我國經濟部中央標準局申請註冊在案，有經濟部中央標準局商標註冊
      證影本附卷可憑，上開商標經上開公司不斷以廣告或其他途徑向消費大眾介紹
      該商標所表彰之商品，使上開商標廣為消費大眾所共知，並於市場上具有相當
      之佔有率，足見其等生產商品所附加之商標均為相關大眾所共知之商標乙節甚
      明，況其等公司之商品於向我國申請註冊商標之前，即於其本國及世界各國風
      行多年，益徵上開商標確為相關大眾所共知之商標無訛；而上開扣案物經本院
      勘驗結果，其中遊戲卡匣之包裝及卡匣外觀均有侵害如附表二所示之商標圖樣
      ，另查扣之遊戲光碟片部分，其包裝及外觀上雖未標示商標圖樣，然於使用電
      視遊樂器主機執行程式時，會在電視畫面上顯現新力公司所有如附件一所示之
      商標圖樣，此有查獲時經取樣勘驗之照片、鑑定報告書附卷可稽；而此種將商
      標圖樣以電腦程式儲存於光碟片之商品上，再藉由電視遊樂器主機執行程式予
      以顯現之情形，依前揭說明，乃屬商標之使用無訛。再被告既係販售各類遊戲
      機及光碟、卡匣，竟以每片光碟六十元、每個卡匣四百元之低價賣出，與新力
      公司、任天堂公司販售正品之價格相差數倍，足見其對所販賣扣案之光碟及卡
      匣均為仿冒品一事，應知之甚詳。
（三）另按文書為意思表示之方法，文書既在表示一定之意思，自須以一定之方法表
      現，使人類之感官能知悉之，否則不符文書之涵義。其表現方法通常不外為文
      字、象形（及圖畫或圖樣）或符號，並附著於一定媒介之上。而刑法上所稱之
      文書，限於足以表彰法律上權利義務或事實證明，或足以產生法律上權利義務
      關係或事實之意思表示。刑法偽造文書罪所要保護者，為基於法律關係而制作
      之文書，亦即表彰某一法律關係、某一法律事實或達成某一法律目的而制作之
      文書。故在紙上或物品上之文字、符號、圖畫、照像，依習慣或特約，足以為
      表示其用意之證明者，及以錄音、錄影或電磁紀錄藉機器或電腦之處理所顯示
      之聲音、影像或符號，足以為表示其用意之證明者，依八十六年十月八日修正
      後刑法第二百二十條第一項、第二項之規定，均以文書論。本件被告所販賣之
      仿冒光碟片，若將之置於電腦遊戲主機固定位置內執行其程式，即會在電視螢
      幕上出現新力公司之英文名稱及授權文字（即「LICENSED BY SONY COMPUTER
      ENTERTAINMENT INC.」），此有現場勘驗之照片在卷可按，且告訴人新力公司
      就其遊戲主機及遊戲軟體商品所規劃設計之商標顯示方式，計有兩種，其一為
      由遊戲主機顯示商標，藉以表彰主機商品來源；其二為藉由遊戲光碟於執行遊
      戲程式時，顯示該遊戲軟體之發行與設計公司之商標。於勘驗時，遊戲主機空
      機運作時，固亦出現SNOY及圖（橘色菱形商標）與PlayStation商標，然如未
      放入遊戲光碟或所放非PlayStaytion遊戲系統之光碟，則並不顯示PS設計圖商
      標，及前述授權文句，足證前開仿冒光碟，確儲存有包含告訴人之商標及授權
      文句之程式，依前所述，即應該當刑法第二百二十條第二項之準文書。被告將
      仿冒光碟片交付予不特定人，藉由機器或電腦之處理，顯現前開準文書，足生
      損害於日商新力公司，應屬行使偽造準私文書之行為至明。
（四）綜上所述，本件事證明確，被告犯行堪以認定。
二、核被告所為，係犯商標法第六十三條之販賣仿冒商標商品罪及刑法第二百十六條
    、第二百十條、第二百二十條第二項之行使偽造準私文書罪。又被告明知係侵害
    他人著作權之物，意圖營利而交付，而侵害如事實欄所示之告訴人之著作權，係
    符合著作權法第八十七條第二款之規定，其又以之為常業，故應依同法第九十三
    條第三款、第九十四條之規定論以常業之罪。被告多次販賣仿冒遊戲光碟片、遊
    戲卡匣，違反商標法及行使偽造準私文書之犯行，均時間緊接，犯罪構成要件相
    同，顯均係基於概括犯意為之，分別依連續犯之規定論以一罪，並加重其刑。被
    告以一常業販賣盜版遊戲光碟之行為而觸犯上開三罪，係一行為觸犯數罪名，為
    想像競合犯，應依刑法第五十五條之規定，從情節較重之以販賣盜版遊戲光碟、
    卡匣之常業罪處斷。爰審酌被告並無前科，有臺灣臺中地方法院檢察署刑案資料
    查註紀錄表可按，其犯罪之動機、目的、手段、生活狀況、智識程度、犯罪所生
    之損害及犯罪後態度等一切情狀，量處如主文所示之刑。查被告前未曾受有期徒
    刑以上刑之宣告，有上開刑案資料查註紀錄表可稽，因一時失慮，致罹刑章，經
    此教訓，當知所警惕，應無再犯之虞，本院認對被告所宣告之刑，以暫不執行為
    適當，爰併宣告緩刑四年，以啟自新。扣案之盜版遊戲光碟片一千六百片、遊戲
    卡匣七十四個，均係被告觸犯商標法第六十三條之罪所販賣之商品，應依商標法
    第六十四條之規定宣告沒收。
據上論斷，應依刑事訴訟法第二百九十九條第一項前段，商標法第六十三條、第六十
四條，著作權法第九十四條，刑法第十一條前段、第二百十六條、第二百十條、第二
百二十條第二項、第五十五條、第七十四條第一款，判決如主文。
本案經檢察官許萬相到庭執行職務
中      華      民      國        九十      年      七    月      六    日
                                    臺灣臺中地方法院刑事第四庭
                                        法  官  卓  進  仕
右正本證明與原本無異。
如不服本判決，應於判決送達後十日內向本院提出上訴狀，上訴於臺灣高等法院臺中
分院（須附繕本）。
                                  書記官
中      華      民      國        九十      年      七    月      六    日
附錄本判決論罪科刑之法條：
著作權法第九十四條：
以犯第九十一條、第九十二條或第九十三條之罪為常業者，處一年以上七年以下有期
徒刑，得併科新台幣四十五萬元以下罰金。
著作權法第九十三條第三款
有左列情形之一者，處二年以下有期徒刑，得併科新臺幣十萬元以下罰金：
三、以第八十七條各款方法之一侵害他人之著作權者。
著作權法第八十七條第二款
有下列情形之一者，除本法另有規定外，視為侵害著作權或製版權：
二、明知為侵害著作權或製版權之物而散布或意圖散布而陳列或持有或意圖營利而交
    付者。
商標法第六十三條：
明知為前條商品而販賣、意圖販賣而陳列、輸出或輸入者，處一年以下有期徒刑、拘
役或科或併科新台幣五萬元以下罰金。
刑法第二百十六條
行使第二百十條至第二百十五條之文書者，依偽造、變造文書或登載不實事項或使登
載不實事項之規定處斷。
刑法第二百十條
偽造、變造私文書，足以生損害於公眾或他人者，處五年以下有期徒刑。


司法院資訊處製作；財團法人民間司法改革基金會備份。
